臺灣士林地方法院民事判決　　　　　　　93年度訴字第1141號
原　　　告　丙○
被　　　告　國泰世華商業銀行股份有限公司
法定代理人　乙○○
訴訟代理人　甲○○
上列當事人間分配表異議之訴事件，本院於中華民國94年3 月15
日言詞辯論終結，判決如下：
    主  文
原告之訴駁回。
訴訟費用由原告負擔。
　　事實及理由
一、原告起訴略以：被告國泰世華聯合商業銀行之前身世華聯合
    商業銀行係某「黑金集團」掌握之金融犯罪機構，其行員製
    作出詐欺性之各類「擔保透支契約」及「短期信貸帳戶」，
    以偽造本票製造假帳，偽造「轉帳撥款」資料及「切結書」
    製作秘密假帳，侵占原告還款匯款。被告持偽造金額分別為
    新台幣（下同）20,000,000元及540,000 元之本票申請法院
    強制執行盜賣原告之房屋，共計詐欺侵占原告之不法所得達
    19,883,770元，已超過原告在鈞院91年度執字第10851 號強
    制執行事件於民國93年8 月13日製作，並定93年9 月22日為
    分配期日之分配表（下稱系爭分配表）可分得之金額2,349,
    570 元，故被告自不得於系爭分配表中再分配上開金額。原
    告除已於93年9 月22日具狀向鈞院聲明異議外，爰提起本件
    分配表異議之訴等語。並聲明：系爭分配表就被告分配所得
    之金額2,349,570元減為零元，並將上開金額返還原告。
二、被告則以：原告確實有積欠被告如系爭分配表次序4 所列之
    債權本金、利息及違約金，故系爭分配表次序4 就被告可分
    配金額之記載實屬正確。又原告對於系爭分配表之聲明異議
    係在分配期日當日即93年9 月22日提出，顯然不符合強制執
    行法第39條第1 項規定應於「分配期日一日前」聲明異議之
    要件，業由鈞院已不合法駁回該聲明異議，原告自不得再提
    起之本件分配表異議之訴等語置辯。並聲明：駁回原告之訴
    。
三、兩造不爭執之事實：
  (一)系爭分配表次序4 記載被告可分配之金額為2,349,570元。
  (二)原告對於系爭分配表是在93年9 月22日具狀提出聲明異議，
    該日即為系爭分配表所定之分配期日。
  (三)原告前開聲明異議，業經本院民事執行處法官於93年10月25
    日裁定駁回其聲明異議。
四、得心證之理由：
本件兩造爭執之處，應在於原告提起本件分配表異議之訴，是否
具備程序要件？如具備程序要件，原告所提之實體事由上是否有
理由？
  (一)按債務人對於分配表所載各債權人之債權或分配金額有不同
    意者，應於分配期日一日前，向執行法院提出書狀，聲明異
    議，強制執行法第39條第1 項定有明文。此「分配期日一日
    前」之規定，係85年10月修正時所增定，其修正理由為「強
    制執行法關於分配表之異議，規定於分配期日前為之，文義
    欠明，致實務上常有於實行分配前一分鐘尚為異議之情事，
    不惟拖延分配程序，使他債權人之債權難獲及時實現。且其
    以書狀為異議者，法院收文單位，經收文、分文、登簿、送
    件等作業程序，到達承辦法官、書記官時，分配期日早已終
    結。執行法院不知其異議而按原定分配表分配完畢。難於補
    救，滋生困擾。爰修正為應於分配期日一日前為之，以免窒
    礙。」（見陳榮宗著強制執行法，
    2 刷，第297 頁）。故如於分配期日或分配當場始提出聲明
    異議者，均已逾前開法條規定之聲明異議期間，應以裁定駁
    回之。
  (二)次按提起分配表異議之訴，須對異議未終結之分配表提起，
    如異議已終結，法院應即依確定之分配表為分配，尚不得提
    起分配表異議之訴。經查，本件原告早於93年8 月18日收受
    分配期日為93年9 月22日之系爭分配表，有送達證書二紙附
    於本院91年度執字第10851 號強制執行卷內可證。雖原告嗣
    於分配期日當日提出書狀對於系爭分配表聲明異議，惟該異
    議業經本院民事執行處法官以原告遲誤法定聲明異議期間，
    認聲明異議為不合法而裁定駁回，有本院民事裁定影本一份
    在卷可參，因此該異議程序已因前開裁定駁回而終結。從而
    ，原告逕行對於異議已終結之系爭分配表提起本件分配表異
    議之訴，自不具備提起分配表異議之訴之程序要件，應予駁
    回。又原告之訴既不合法，則本院亦毋庸再就原告所述之其
    餘實體事由加以審究，併此敘明。
五、據上論結，本件原告之訴為無理由，並依民事訴訟法第78條
    ，判決如主文。
中　　華　　民　　國　　94　　年　　3 　　月　　29　　日
                  民事第二庭  法  官  林政佑
以上正本證明與原本無異。
如對本判決上訴須於判決送達後20日內向本院提出上訴狀。
中　　華　　民　　國　　94　　年　　3 　　月　　31　　日
                              書記官  楊錫芬
